臺灣士林地方法院刑事判決　　　　　　93年度交簡上字第76號
公　訴　人　臺灣士林地方法院檢察署檢察官
上　訴　人　甲○○
上列上訴人即因被告因業務過失傷害案件，不服本院士林簡易庭
93年度士簡字第884 號中華民國93年7 月21日第一審判決（聲請
簡易判決處刑案號：臺灣士林地方法院檢察署93年度偵字第437
號），提起上訴，本院管轄之第二審合議庭判決如下：
    主  文
原判決撤銷。
甲○○從事業務之人，因業務上之過失傷害人，處有期徒刑月
，如易科罰金，以佰元折算壹日。
    事  實
一、甲○○受僱於賴創琳擔任木工維護工作，平時以駕駛自用小
    貨車用以從事木工維護工作，以駕駛為附隨業務，為從事駕
    駛業務之人，於民國92年7 月31日下午4 時許，駕駛車牌號
    碼BP-4792 號自用小貨車，沿臺北市○○區○○路527 巷由
    南往北行駛，欲前往某客戶位於臺北市北投區之住宅進行裝
    潢維護，於行經該巷第8 號燈桿前，突見對向車道旁有一停
    車位置可供其停放車輛，本應注意汽車迴車前，應暫停並顯
    示左轉燈光或手勢，看清無來往車輛，始得迴轉，而依當時
    天候晴，有日間自然光線，柏油路面乾燥無缺陷，道路視距
    良好無障礙物，無不能注意之情事，竟疏未注意，即貿然減
    速及迴轉至對向車道，適乙○○騎乘車牌號碼HEJ-472 號重
    機車以時速約每小時5 、60公里之速度沿同向車道超速直行
    ，見狀即加速欲自甲○○所駕駛之車輛左側超車，甲○○因
    未看清往來車輛即貿然迴轉，而不慎與乙○○所騎乘之機車
    發生擦撞，乙○○受此撞擊即橫向彈出跌至停於路旁之車牌
    號碼EP-9459 號自用小客車之引擎蓋上，造成乙○○受有右
    肩挫傷、右膝外傷及挫傷之傷害。甲○○於肇事後，在未被
    有偵查犯罪職權之公務員發覺前，主動向前往處理車禍之臺
    北市政府警察局北投分局交通分隊員警自首犯罪，而接受裁
    判。
二、案經乙○○訴由臺北市政府警察局北投分局報請臺灣士林地
    方法院檢察署檢察官偵查後聲請簡易判決處刑。
    理  由
一、被告甲○○於偵查時固坦承於上開時、地駕車與告訴人乙○
    ○發生擦撞，惟矢口否認有何過失傷害之犯行，辯稱：伊在
    事發前欲迴車將車停放在對向停車格內，伊在迴轉前30公尺
    打方向燈，時速僅15公里，當車頭已經駛過分向線時，告訴
    人乙○○之機車自左後方疾駛而來撞及伊左側車門，事故發
    生係因告訴人車速過快，其閃避不及才會撞到伊的車，本件
    事故伊並無過失云云。經查：上開犯罪事實，業據告訴人乙
    ○○到庭證述綦詳，復有臺北榮民總醫院診斷證明書、道路
    交通事故調查報告表、交通事故現場圖、交通事故補充資料
    表、交通事故談話紀錄表、交通事故肇事原因初步分析研判
    表、臺北市政府警察局交通警察大隊交通事故分析研判表各
    1 份及事故現場照片7 張附卷可稽。按汽車迴車前，應暫停
    並顯示左轉燈光或手勢，看清無來往車輛，並注意行人通過
    ，始得迴轉，道路交通安全規則第106 條第5 款定有明文，
    被告自應依上述道路交通安全規則行車，況當時天候晴，有
    日間自然光線，柏油路面乾燥無缺陷，道路視距良好無障礙
    物，並無不能注意之情事，亦有前揭道路交通事故調查報告
    表存卷可參，而本件告訴人與被告當時係同向行駛，告訴人
    之車速即便已達超速之5 、60公里，衡情被告在左轉迴轉前
    應能注意其左側有來車，詎被告迴轉至對向車道時，疏未注
    意後方來車，應為本件交通事故肇事原因，並因而致告訴人
    受傷，被告自有過失甚明，而本件交通事經檢送臺北市車輛
    行車事故鑑定委員會鑑定肇事責任，亦認定被告轉向疏忽為
    肇事次因，此有臺北市車輛行車事故鑑定委員會鑑定意見書
    1 份在卷可稽，雖該鑑定意見書載明告訴人超速行駛為本件
    肇事主因，然被告在迴轉前稍加注意即可避免事故之發生，
    是被告駕車肇事致告訴人受傷，其過失行為與告訴人所受之
    傷害間，具有因果關係。至被告所稱告訴人超速為本件肇事
    主因，然此係民事損害賠償能否減免之問題，尚難因此而解
    免被告本身之過失刑責，附此敘明。綜上所述，本件事證明
    確，被告犯行堪以認定。
二、被告肇事時係受僱於賴創琳，平時以駕駛自用小貨車用以從
    事木工維護工作，已據其供述明確，被告即為從事駕駛業務
    之人，核其所為，係犯刑法第284 條第2 項前段之業務過失
    傷害罪。被告甲○○於肇事後，在未有偵查犯罪職權之公務
    員發覺彼等為犯罪人前，即主動向前往現場處理，尚不知肇
    事者為何人之員警供承肇事犯罪，並接受裁判，有自首調查
    表1 紙在卷可佐，係對於未經發覺之犯罪自首而接受裁判，
    應依刑法第62條前段之規定，減輕其刑。原審認被告本件犯
    行事證明確，予以論罪科刑，固非無見，然依前述，被告雖
    因貿然迴轉未注意往來車輛而肇事，惟告訴人乙○○對本件
    事故之發生亦與有過失，原審就此部分漏未審酌，即有未洽
    。被告甲○○上訴指摘原判決不當，雖無理由，然原判決既
    有上述可議之處，自應由本院就原判決予以撤銷改判。爰審
    酌被告甲○○過失情節之輕重，被害人即告訴人乙○○亦同
    有過失，被告之素行、過失程度之輕重、犯後態度及告訴人
    所受傷勢等一切情狀，量處如主文第二項所示之刑，並諭知
    易科罰金之折算標準。
三、被告甲○○經合法傳喚，無正當之理由不到庭，本院爰不待
    其陳述，逕行判決。
據上論斷，應依刑事訴訟法第455 條之1 第1 項、第3 項、第
369 條第1 項前段、第364 條、第371 條、第299 條第1 項前段
，刑法第284 條第2 項前段、第41條第1 項前段、第62條前段，
罰金罰鍰提高標準條例第1 條前段、第2 條，判決如主文。
本案經檢察官王碧霞到庭執行職務。
中　　華　　民　　國　　94　　年　　4 　　月　　14　　日
                  刑事第二庭審判長法  官  林清吉
                                  法  官  趙文卿
                                  法  官  莊明達
以上正本證明與原本無異。
本判決不得上訴。
                                  書記官  陳玉瓊
中　　華　　民　　國　　94　　年　　4 　　月　　15　　日
本件論罪科刑依據之法條：
刑法第284 條第2 項：
從事業務之人，因業務上之過失傷害人者，處1 年以下有期徒刑
、拘役或一千元以下罰金，致重傷者，處三年以下有期徒刑、拘
役或二千元以下罰金。
